【裁判字號】    95,台上,2932
【裁判日期】    951227
【裁判案由】    塗銷所有權移轉登記等
【裁判全文】
最高法院民事裁定            九十五年度台上字第二九三二號
上  訴  人  甲○○
            乙○○
            丙○○
            丁○○
            戊○○
            己○○
            庚○○
共      同
訴訟代理人  蘇俊誠律師
被 上訴 人  高雄銀行股份有限公司
法定代理人  辛○○
上列當事人間請求塗銷所有權移轉登記等事件，上訴人對於中華
民國九十五年九月二十九日台灣高等法院高雄分院第二審更審判
決（九十三年度重上更(一)字第二四號），提起上訴，本院裁定如
下：
    主  文
上訴駁回。
第三審訴訟費用由上訴人負擔。
    理  由
按上訴第三審法院，非以原判決違背法令為理由，不得為之。又
提起上訴，上訴狀內應記載上訴理由，表明原判決所違背之法令
及其具體內容，暨依訴訟資料合於該違背法令之具體事實，其依
民事訴訟法第四百六十九條之一規定提起上訴者，並應具體敘述
為從事法之續造、確保裁判之一致性或其他所涉及之法律見解具
有原則上重要性之理由。同法第四百六十七條、第四百七十條第
二項定有明文。而依同法第四百六十八條規定，判決不適用法規
或適用不當者，為違背法令；依同法第四百六十九條規定，判決
有該條所列各款情形之一者，為當然違背法令。是當事人提起上
訴，如以同法第四百六十九條所列各款情形為理由時，其上訴狀
或理由書應表明該判決有合於各該條款規定情形之具體內容，及
係依何訴訟資料合於該違背法令之具體事實。如依同法第四百六
十八條規定，以原判決有不適用法規或適用法規不當為理由時，
其上訴狀或理由書應表明該判決所違背之法令條項，或有關判例
、解釋字號，或成文法以外之習慣或法理等及其具體內容，暨係
依何訴訟資料合於該違背法令之具體事實，並具體敘述為從事法
之續造、確保裁判之一致性或其他所涉及之法律見解具有原則上
重要性之理由。上訴狀或理由書如未依上述方法表明，或其所表
明者與上開法條規定不合時，即難認為已合法表明上訴理由，其
上訴自非合法。本件上訴人對於原判決提起上訴，雖以該判決違
背法令為由，惟核其上訴理由狀所載內容，徒就原審取捨證據、
認定事實，及解釋契約之職權行使，所為：被上訴人主張上訴人
間分別就原判決附表（下稱附表）所示不動產所為之買賣，係屬
通謀虛偽意思表示，實係否認其等就各該不動產有買賣之「財產
權移轉」及「價金交付」之意思表示合致，目的在於確認上訴人
間之買賣關係不存在，則上訴人自應就彼此間有「財產權移轉」
及「價金交付」之意思表示合致，負舉證之責。審酌上訴人或為
訴外人星興鋼鐵股份有限公司（下稱星興公司）之董事長、總經
理、股東，或彼此為母子、配偶、姐妹，或同為其他任職公司之
董事長及副董事長等等密切關係。上訴人庚○○、侯宏母子二
人又為星興公司對被上訴人鉅額借款之連帶保證人，於星興公司
逾期未繳付高達新台幣（下同）四億九千七百五十萬五千六百九
十七元本息之前一個月，即密集將其等所有如附表所示不動產，
分別「出售」與其他上訴人。而各該買賣關於所有權移轉之發生
期日均屬同一，竟均委由出賣人中之侯宏一人出面辦理所有權
移轉登記事宜，受託辦理登記之代書陳建名從未見過其他買受
人；且上訴人間之交易，或有先付清買賣價金再辦理所有權移轉
登記；或有僅辦理所有權移轉登記，未一併辦理抵押債務人變更
等，亦顯然有悖於一般不動產買賣之經驗法則，縱上訴人間或有
資金往來，仍不足以證明就附表所示各該不動產有「財產權移轉
」及「價金交付」之意思表示合致，難認彼此間有買賣之關係存
在。被上訴人主張上訴人間之買賣係屬通謀虛偽意思表示，應為
無效，自屬可採。其據以請求確認上訴人間各就附表所示不動產
之買賣關係不存在；上訴人甲○○、乙○○、丙○○、丁○○、
戊○○應分別塗銷各該所有權移轉登記，即屬有理等論斷，指摘
其為不當，泛言為違背法令。而未表明該判決所違背之法令及其
具體內容，暨依訴訟資料合於該違背法令之具體事實，並具體敘
述為從事法之續造、確保裁判之一致性或其他所涉及之法律見解
具有原則上重要性之理由，難認其已合法表明上訴理由。依首揭
說明，應認其上訴為不合法。
據上論結，本件上訴為不合法。依民事訴訟法第四百八十一條、
第四百四十四條第一項、第九十五條、第七十八條，裁定如主文
。
中    華    民    國  九十五  年  十二    月  二十七  日
                      最高法院民事第四庭
                          審判長法官  蘇  茂  秋
                                法官  王  仁  貴
                                法官  劉  靜  嫻
                                法官  謝  正  勝
                                法官  鄭  玉  山
      本件正本證明與原本無異
                                      書  記  官
中    華    民    國  九十六  年    一    月    十    日
                                                      Ｋ


司法院資訊處製作；財團法人民間司法改革基金會備份。
